【裁判字號】    90,台上,7559
【裁判日期】    901213
【裁判案由】    貪污
【裁判全文】
最高法院刑事判決                                九十年度台上字第七五五九號
    上  訴  人  台灣高等法院高雄分院檢察署檢察官
    被      告  甲○○
    選任辯護人  楊昌禧律師
右上訴人因被告貪污案件，不服台灣高等法院高雄分院中華民國八十九年十一月二十
八日第二審更審判決（八十九年度上更(二)字第二四四號，起訴案號：台灣高雄地方法
院檢察署八十六年度偵字第一三四三號），提起上訴，本院判決如左：
    主  文
原判決撤銷，發回台灣高等法院高雄分院。
    理  由
本件原判決以檢察官公訴意旨略稱，被告甲○○為高雄縣燕巢鄉公所農業課技士，負
責勘查公有林地造林之業務。於民國八十五年二月十七日，受理詹金元申請承租坐落
高雄縣燕巢鄉○○段一二五之五地號公有山坡地。明知該土地由王誌堅占有使用中，
詹金元並未於該地實際耕種造林之行為。竟基於圖利詹金元兄弟四人之犯意，於同月
二十七日，將「經勘查完成麻竹、莿竹、相思造林，造林已達三年以上，成活率七○
％」之不實事項，登載於其職掌之「租地造林成績勘查報告表」後，呈報高雄縣政府
。使不知情之高雄縣政府，將該土地放租予詹金元等四人等情。因認被告涉犯刑法第
二百十六條、第二百十三條，及貪污治罪條例第六條第一項第四款之罪嫌等情。惟經
審理結果，認為不能證明被告犯罪，乃撤銷第一審論處被告依據法令從事公務之人員
，對於主管之事務直接圖利罪刑之判決，改判諭知被告無罪，固非無見。
惟查：(一)事實審法院對於案內一切證據，除認為不必要者外，均應詳為調查，以期發
見真實，如有應行調查之證據未依法調查，率予判決，即難謂無應於審判期日調查之
證據未予調查之違法。原判決以前開土地上係混合造林，並非單一林相，其上種有麻
竹、莿竹、相思樹、龍眼、芒果、柚木、榕樹、檳榔及不詳樹名之雜木，詹金元所指
由其耕作之該土地北側山坡部分，均勻分布前開樹木，其間並無明顯之空地存在，且
其樹枝、樹葉部分均已互相交疊，被告依其目測結果，而於「租地造林成績勘查報告
表」，記載「經勘查完成麻竹、莿竹、相思造林，造林已達三年以上，成活率七○％
」等情，並無登載不實情事，而推斷被告並無被訴犯行（見原判決理由三之(四)）。然
稽諸卷附之詹金元之父詹春與高雄縣政府於五十八年一月十七日，就前開土地所訂立
「公有山坡地整理租地造林契約書」，暨詹金元與該縣政府於八十五年四月二十九日
，就該土地所訂立「公有山坡地出租造林契約書」，其上均記載造林樹種為「麻竹、
莿竹、相思」（見偵字第一三四三號卷第四八頁、偵字第二二六六四號卷第十六頁）
。又被告於系爭「租地造林成績勘查報告表」上亦記載係「完成麻竹、莿竹、相思造
林」，並將其中「芒果」二字予以刪除，且於刪字處加以蓋章以為識別（見偵字第一
三四三號卷第四一頁）。則系爭「租地造林成績勘查報告表」上所載造林地「成活率
七○％」，其造林之種類有無限制樹種﹖是否僅指「麻竹、莿竹、相思」﹖如何謂計
算系爭造林成活率之造林種類，係包括龍眼、芒果、柚木、榕樹、檳榔及不詳姓名之
雜木﹖尚非無疑。饒有向負責管理該公有山坡地之高雄縣政府查詢究明之必要。乃原
審未深入調查釐清，並詳實說明其依據，即遽為前揭認定，難謂無調查未盡及理由不
備之違誤。(二)原判決謂被告於八十五年二月二十七日前往勘驗前開土地時，距離詹春
之死亡日期，已近二十年，而詹金元仍知該土地之位置，由其引導前往勘驗，足見詹
春及詹金元均有在該土地耕作，而以之作為有利於被告之認定（見原判決理由三之(二)
之１）。然由卷內資料以觀，詹金元係住在「高雄縣燕巢鄉○○村○○路」三○號，
與系爭「高雄縣燕巢鄉○○段」一二五之五地號似相去不遠；且依原判決所載，詹金
元於八十五年間已接到高雄縣政府之通知，而提出前開土地之續租申請（見原判決第
五頁第十七至十九行），則詹金元於引導被告前往勘驗前，有否可能先行瞭解該土地
之位置﹖又依原判決之載述，詹春向高雄縣政府承租前開土地之租期，為五十七年十
二月十七日至六十六年十二月十六日止（見原判決第四頁第八至十一行）。則該租約
屆期後，至本件詹金元於八十五年四月二十九日與高雄縣政府訂約前，其間詹春或詹
金元有否與高雄縣政府就該土地訂立租約﹖倘若其間未訂立租約，詹春或詹金元如何
於其上耕作﹖不無疑義。乃原審未詳予調查審酌，即逕為前揭推論，要嫌速斷。檢察
官上訴意旨指摘原判決不當，非無理由，應認有發回更審之原因。
據上論結，應依刑事訴訟法第三百九十七條、第四百零一條，判決如主文。
中      華      民      國     九十     年     十二     月     十三     日
                              最高法院刑事第七庭
                                  審判長法官  吳  雄  銘
                                        法官  池  啟  明
                                        法官  石  木  欽
                                        法官  吳  三  龍
                                        法官  張  祺  祥
      右正本證明與原本無異
                                              書  記  官
中      華      民      國     九十     年     十二     月     十七     日


司法院資訊處製作；財團法人民間司法改革基金會備份。
